【裁判字號】    90,訴,52
【裁判日期】    901005
【裁判案由】    分割共有物
【裁判全文】
臺灣苗栗地方法院民事判決  九十年度訴字第五二號
    原      告  辛○○
    被      告  癸○○
                辰○○
                寅○○
                巳○○
                子○○
                丑○○
                卯○○
                庚○○
                甲○○
                乙○○
                丙○○
                丁○○
                己○○
    法定代理人  壬○○
    被      告  戊○○
右當事人間請求分割共有物事件，本院判決如左：
    主      文
兩造共有坐落苗栗縣通霄鎮○○○段二九五號、地號溜、面積陸仟肆佰柒拾玖平方公
尺之土地，應按如附圖所示之方法分割：甲部分面積肆佰零伍平方公尺土地分歸被告
庚○○、甲○○、乙○○、丙○○、丁○○、己○○、戊○○七人共同取得，其應有
部分各為柒分之壹；乙部分面積參仟壹佰參拾陸平方公尺土地分歸原告辛○○取得；
丙部分面積壹拾肆平方公尺土地分歸被告寅○○取得，丁部分面積貳仟玖佰貳拾肆平
方公尺土地分歸被告癸○○、辰○○、巳○○、子○○、丑○○、卯○○六人共同取
得，其應有部分被告癸○○為陸拾伍分之陸、被告辰○○為陸拾伍之玖、被告巳○○
為壹佰拾分之陸拾、被告子○○為陸拾伍分之、被告丑○○為陸拾伍分之、
被告卯○○為貳拾陸分之伍。
被告寅○○應分別補償被告癸○○新臺幣貳佰零元、被告辰○○新臺幣佰零伍元
、被告巳○○新臺幣壹仟零陸拾陸元、被告子○○新臺幣壹佰零壹元伍角、被告丑○○新臺幣壹佰零壹元伍角、被告卯○○新臺幣肆佰貳拾元。
訴訟費用由兩造按原有應有部分之比例負擔。
    事      實
甲、原告方面：
一、聲明：求為判決如主文所示。
二、陳述：坐落苗栗縣通霄鎮○○○段二九五地號，面積六四七九平方公尺，地目溜
    （原告辛○○之應有部分為一四四０分之六九七，被告癸○○之應有部分為二四
    分之一，被告辰○○之應有部分為一四四分之九，被告寅○○之應有部分為一四
    四０分之三，被告巳○○之應有部分為一四四０分之三一五，被告子○○、丑○○之應有部分為四八分之一，被告卯○○之應有部分為一四四０分之一二五，被
    告庚○○、甲○○、乙○○、丙○○、丁○○、己○○、戊○○應有部分為一
    一二分之一）之土地，原為兩造所共有，經原告多次請求分割，被告等人均置之
    不理，以致無法為正常使用，茲請求裁判分割，並提出分割方法如附圖所示。
三、證據：提出土地登記簿謄本一件、地籍圖謄本各一件等為證。
乙、被告辰○○、巳○○、丁○○方面：未於言詞辯論期日到場，惟於本院勘驗系爭
    土地現場時曾到場表示：贊成原告之分割方案。
丙、被告乙○○方面：未於言詞辯論期日到場，其提出之書狀略以：贊成原告之分割
    方案。
丁、被告己○○方面：未於言詞辯論期日到場，其提出之書狀略以：被告己○○只是
    因父亡而繼承本件土地，對原告對其餘被告均不熟悉，對土地坐落何處亦一無知
    曉。
戊、被告癸○○、寅○○、子○○、丑○○、卯○○、庚○○、甲○○、丙○○、戊○○方面：未於言詞辯論期日到場，亦未提出任何書狀作任何聲明或陳述。
己、本院依職權勘驗現場，並囑託苗栗縣通霄地政事務所派員會同測量後依原告所提
    方案繪製成果圖。
    理    由
一、被告十四人經合法通知，均未於言詞辯論期日到場，核無民事訴訟法第三百八十
    六條所列各款情形，爰依原告之聲請，由其一造辯論而為判決。
二、按各共有人除因物之使用方法不能分割，或契約訂有不分割之期限外，得隨時請
    求分割共有物，民法第八百二十三條第一項定有明文。本件原告主張坐落苗栗縣
    通霄鎮○○○段二九五地號為兩造共有之事實，業據其提出土地登記簿謄本一件
    、地籍圖謄本各一件等為證，核與所述相符，堪認為真實。另查兩造就系爭土地
    並無不分割之協議，亦無因使用目的不能分割之情事，此亦為兩造所不爭。是原
    告訴請分割系爭土地，自屬有據，應予准許。
三、次按裁判上如何定共有物分割之方法，除應斟酌當事人之聲明、共有物之性質、
    共有人之意願、利害關係、經濟效用及全體共有人之利益等公平決定。查系爭土
    地地目為「溜」，目前由兩造分管耕種農作物，原告所提分割方案大致按照各家
    之分管位置等情，業經本院履勘現場屬實。另除被告癸○○、寅○○、子○○、
    丑○○、卯○○、庚○○、甲○○、丙○○、己○○、戊○○未表示意見外，其
    餘被告均贊同原告之分割方案，足認原告之分割為案已兼顧全體共有人之利益並
    符合公平原則，應屬妥適可採。
四、經本院囑託苗栗縣通霄地政事務所依原告所提方案所繪之成果圖，甲、乙部分之
    面積均與原應有部分換算結果相符，僅被告寅○○取得之丙部分略多○．五平方
    公尺、被告癸○○、辰○○、巳○○、子○○、丑○○、卯○○六人共同取得之
    丁部分略少○．五平方公尺，經本院再向該所函詢結果，該所函覆稱：宗地之面
    積以公頃為單位，算至小數點下第四位數即平方公尺為止，有該所九十年八月一
    日（九十）通地二字第四二○六號函在卷可考。故該二部分雖有正負各○．五平
    方公尺之差距，惟因地政事務所之作業，最小單位即為一平方公尺，難以製作該
    ○．五平方公尺之差異，此部分應依民法第八百二十四條第三項規定，由被告寅
    ○○補償被告癸○○、辰○○、巳○○、子○○、丑○○、卯○○等六人為適當
    。經查系爭土地之公告現值每平方公尺為新臺幣（下同）一千一百元，以市值約
    為公告現值之四倍計算，每平方公尺為四千四百元，○．五平方公尺為二千二百
    元，按被告癸○○、辰○○、巳○○、子○○、丑○○、卯○○等六人之應有部
    分計算，被告寅○○應分別補償該六人各二百零三元、三百零五元、一千零六十
    六元、一百零一元五角、一百零一元五角、四百二十三元。爰判決如主文第二項
    所示。
五、又分割共有物之訴，核其性質，兩造本可互換地位，本件原告起訴雖於法有據，
    然被告之應訴乃法律規定所不得不然，其所為抗辯自為伸張或防衛權利所必要，
    且本件分割結果，共有人均蒙其利，訴訟費用之負擔自以參酌兩造就系爭土地應
    有部分之比例分擔較為公允，爰依職權酌定如主文第三項所示。
六、據上論結，本件原告之訴為有理由，依民事訴訟法第三百八十五條第一項前段、
    第七十八條、第八十一條第二款、第八十五條第一項但書，判決如主文。
中      華      民      國    九十      年      十      月      五      日
                                 臺灣苗栗地方法院民事庭
                                      法     官  林念祖
右為正本係照原本作成。
如對本判決上訴，須於本判決送達後廿日內向本院提出上訴狀（須按他造當事人之人
數附繕本，並繳納上訴費用新臺幣肆萬仟肆佰陸拾陸元，另附三十四元郵票四十份
）。
                                      法院書記官  尤旗樟
中      華      民      國    九十      年      十      月      五      日


司法院資訊處製作；財團法人民間司法改革基金會備份。
